臺灣高等法院臺中分院刑事判決　　　　　　　　　　九十三年度上易字第四七一號
　　上　訴　人
　　即　被　告　甲○○
　　選任辯護人　張慶宗律師
　　　　　　　　何孟育律師
　　上　訴　人
　　即　被　告　戊○○
　　選任辯護人　蔣志明律師
右上訴人，因被告詐欺等案件，不服臺灣臺中地方法院九十二年度易字第一一００號
，中華民國九十三年二月十三日第一審判決（起訴案號：臺灣臺中地方法院檢察署九
十年度偵字第一七五三一號）提起上訴，本院判決如左：
    主　　  文
原判決撤銷。
戊○○共同連續意圖為自己不法之所有，以詐術使人將本人之物交付，處有期徒刑捌
月。
甲○○共同連續行使偽造私文書，足以生損害於他人，處有期徒刑拾月。
偽刻「劉建財」、「賴芳美」私章各壹顆，偽造「不動產買賣契約書」之「劉建財」
印文拾枚、署名參枚，「賴芳美」印文拾陸枚、署名伍枚，均沒收。
    事  　　實
一、戊○○於民國（下同）八十七年至八十九年十月間，任職庚○○○保險事業股份
    有限公司（即原中興人壽保險股份有限公司，下稱遠雄公司），擔任遠雄公司中
    區放款專員，負責中區放款等業務，係為遠雄公司處理放款等業務之人。甲○○
    明知建號為臺中市○區○○段一小段六四八建號建物（門牌號碼為臺中市○區○○路五一號八樓之二，坐落於臺中市○區○○段一小段二之一、二之二、四之四
    、四之九、四之十、四之十二、四之十三地號土地，下稱系爭八樓之二建物）及
    建號為臺中市○區○○段一小段六四六號建物（門牌號碼為臺中市○區○○路五
    一號七樓之七，坐落同上基地，下稱系爭七樓之七建物）所在之民聲大樓，已於
    八十五年二月間因火災而受有損害，於八十七年間仍待整修而無法居住，甲○○
    竟於八十七年四月間，猶委託其叔父王雲男（原判決誤載為王雲南）透過惠雙房
    屋仲介公司之居間，向原所有人劉建財（系爭七樓之七建物係以其女劉慧貞名義
    為登記）以新台幣（下同）四百十萬（含劉建財先前已給付管委會為修復費用之
    七十萬元，是劉建財實際僅受領三百四十萬元）之價格買受系爭八樓之二、七樓
    之七及同幢六樓之九（坐落同上基地，下稱系爭六樓之九建物）等三間建物，並
    將系爭八樓之二建物逕行登記於甲○○名下，系爭七樓之七建物，因王雲男另積
    欠陳明賢三百萬元借款，一時無法清償，乃由陳明賢指定登記予賴芳美抵償。嗣
    於八十八年七月間，始由甲○○透過王雲男另以三百萬向陳明賢買回，且登記甲○○自己為所有權人。甲○○先後買入上開房地，並登記為所有權人後，因需錢
    孔急，乃透過從事代書業務丙○○（另由檢察官為不起訴處分確定）介紹而認識
    戊○○，並欲以上開大樓曾發生火災系爭八樓之二、七樓之七建物，向遠雄公司
    辦理抵押貸款，戊○○明知系爭建物所在大樓曾經發生火災，其交易及擔保價值
    遠較一般未曾發生事故之房屋為低，於正常情形下，金融機構承貸意願極低，且
    縱可辦理抵押貸款，其所可貸得之金額亦甚低，竟與甲○○共同基於為自己不法
    所有之概括犯意聯絡，先由甲○○與真實姓名年籍不詳之「陳枝財」，共同基於
    偽造買賣契約書並持以行使之概括犯意聯絡，分別委由不知情之成年人偽刻「劉
    建財」及「賴芳美」之印章蓋用為印文，並偽造「劉建財」及「賴芳美」之署名
    ，製作買賣金額各偽載為九百五十萬元（系爭八樓之二建物）及三百八十六萬元
    （系爭七樓之七建物）之不動產買賣契約書各乙份，而經甲○○提出予遠雄公司
    ，足以生損害於出賣人劉建財、賴芳美及遠雄公司評估抵押擔保品價值，以決定
    貸款額度之正確性，另由戊○○於辦理抵押物放款等業務時，雖曾親自勘查房屋
    現場狀況，明知該供抵押之系爭建物業因同棟大樓發生火災，尚無法居住，且無
    水電供應，電梯亦無法使用之情形下，然以前開為甲○○不法所有之概括犯意聯
    絡，連續蓄意隱瞞上開事實，意圖損害遠雄公司之利益，違背其放款應核實任務
    ，於八十八年八月十七日、九月三日、九月十八日，在經辦填寫「不動產徵信調
    查表」、「貸款申請書暨徵信調查表」及「中興人壽貸款申請書暨徵信調查表」
    時，故意不將民聲大樓曾發生火災之事實登載於該調查表上，並在前開「不動產
    徵信調查表」之「標的物公共設施欄」打勾註記有（維修良好），足致遠雄公司
    於評估擔保品價值時，因有所誤認而受有損害，復於遠雄公司科長己○○向其詢
    問時，僅稱該民聲大樓外部有整修過（拉過皮），未主動報告系爭建物內部受損
    之情形，使科長己○○於製作「中興人壽保險股份有限公司放款授權核定書」時
    ，無從載明系爭建物實際景況，終致遠雄公司核貸人員因而陷於錯誤，錯估上開
    房地之交易及擔保價值，先後於八十八年九月十日、十月十五日，分別核貸五百
    五十萬元、二百十萬元予甲○○。甲○○於貸得上揭二筆款項後，僅各自按時繳
    付約半年本息，隨後自八十九年三月份起即未依約於期限內繳付本息（系爭八樓
    之二建物所貸五百五十萬元部分，計支付本金六萬四千六百十七元；七樓之七建
    物所貸二百十萬元部分，計償付本金二萬一千零九十六元），致生損害於遠雄公
    司之財產。嗣經遠雄公司派員至系爭建物所在民聲大樓查訪後，始覺悉上情。
二、案經遠雄公司訴請臺灣臺中地方法院檢察署檢察官偵查起訴。
    理　　  由
一、訊據上訴人即被告（下稱被告）甲○○、戊○○，固不否認由被告甲○○先後於
    八十八年九月、十月間，以其所有系爭八樓之二、七樓之七建物及其坐落土地為
    抵押擔保品，透過代書丙○○介紹，經由遠雄公司放款專員之戊○○，向遠雄公
    司辦理抵押借款，該公司於核准前開申貸案後，分別於八十八年九月十日、十月
    十五日放款五百五十萬元、二百一十萬元予被告甲○○等情，惟均矢口否認有何
    詐欺、背信或偽造文書犯行，被告甲○○先後辯稱：其於八十七年初以一千一百
    萬元之代價，向劉建財及賴芳美購買系爭房地，因缺錢而委託林億華代書辦理，
    至如何辦理貸款細節，其完全不清楚，其於貸款當時資力頗豐，在南投縣埔里鎮
    另有多棟房子，並無必要詐欺遠雄公司而取得貸款。且系爭建物所在大樓已整修
    完畢，一樓尚有人營業云云。被告戊○○則辯稱：伊至現場勘查後，已將建物現
    況據實報告公司知悉，現場確無水電可用，但伊並不知系爭建物所在大樓曾發生
    火災，被告甲○○只告訴伊房子，只要稍加整修即可使用，伊並非故意不拍攝大
    樓外觀遭火燒燻黑痕跡，亦無與被告甲○○共同詐騙公司的意思云云。惟查：
(一)被告甲○○先後於八十八年九月、十月間，以其所有系爭八樓之二、七樓之七建
    物及其坐落土地為抵押擔保品，透過代書丙○○之介紹，經由告訴人遠雄公司放
    款專員之被告戊○○，向告訴人公司辦理抵押借款，告訴人公司則於核准前開申
    貸案後，分別於八十八年九月十日、十月十五日，放款五百五十萬元、二百十萬
    元予被告甲○○，被告甲○○嗣於八十九年三月份起即未依約於期限內繳付本息
    （系爭八樓之二建物所貸五百五十萬元部分，計支付本金六萬四千六百十七元；
    系爭七樓之七建物所貸二百十萬元部分，計償付本金二萬一千零九十六元）等情
    ，業據告訴人公司提出「中興人壽保險股份有限公司放款授權核定書」二紙，及
    放款繳費歷史檔查詢單為證（參見發查卷二五、二七頁，偵查卷一四五、一四八
    頁），並有臺中市中山地政事務所九十一年四月十七日中山地所一字０九一００
    ０六０八一號函檢附土地及建物登記謄本存卷可查（參見偵查卷六五至八二頁）
    ，且為被告甲○○、戊○○所不爭執，堪認告訴人遠雄公司此部分指訴為真。
(二)系爭建物所在之民聲大樓地下一樓至地上三樓部分，曾於八十五年二月二十七日
    發生火警，七樓、八樓部分雖未被延燒，惟系爭建物內部亦已部分遭燻黑，大樓
    外觀並有火燒跡象乙節，業經證人即系爭建物原所有人劉建財於偵查及原審時證
    述甚詳（參見偵查卷一二四頁，原審卷二三六頁），並有告訴人遠雄公司派員至
    現場拍攝之照片二十六張在卷可憑（參見發查卷九至十五頁，偵查卷一四九至一
    五四頁）。被告甲○○並於警詢及偵查中，均坦承系爭八樓之二與七樓之七建物
    ，內部均有被燻黑之痕跡，且大樓並無水電可供使用之事實（參見偵查卷四四頁
    背面、一二四頁、一五八至一五九頁，原審卷七三至七四頁），證人即代書丙○○亦於檢察官訊問及原審調查時，供陳其至民聲大樓現地履勘時，現場確無水電
    ，且其有看到牆壁與樓梯口均呈黑色燻燒之痕跡等語（參見偵查卷五九頁、一五
    九至一六０頁，原審卷一三二頁），足見系爭建物所在民聲大樓屋內設施確有多
    處火燒之痕跡，且自大樓外觀，即可明顯窺出。而被告戊○○既坦承曾於放款前
    至現場履勘（參見偵查卷五九頁、一六０頁，原審卷七六頁），則對此明顯可見
    之事物，當無未能發見之理。況且，觀諸前開系爭建物所在民聲大樓之外觀照片
    ，照片中之大樓右側一、二、三樓，明顯可見火燒之痕跡，何以親至現場勘查之
    被告戊○○視而不見？已有可疑。再參酌被告戊○○於履勘現場所拍攝照片影本
    （參見偵查卷一六二至一六三頁），可知被告戊○○於拍照時曾自不同角度拍攝
    ，亦曾自民聲大樓右前方角度為攝影，被告戊○○並非未就該建物之外觀自不同
    角度為觀察，則何以其自大樓右前方攝影前後，於經過該建物旁之巷道時，竟未
    見及該處一、二、三樓之火災痕跡？又何以其拍攝取景時，民聲大樓旁之「端容
    眼科」所在大樓，均會「恰巧」遮住民聲大樓被火焚燒之外表？凡此均足徵被告
    戊○○於履勘現場時，早已明知民聲大樓確曾發生過火警，惟其於拍攝現場照片
    時，仍故意避開大樓被火焚燒之外牆，甚至更巧妙以一旁之建物恰能遮掩之角度
    而拍攝取景，並將此等照片提供予告訴人遠雄公司，使遠雄公司核貸人員錯估抵
    押擔保物之價值，以圖得抵押貸款之不法利益之情，已極明確。被告於本院辯稱
    伊拍攝大樓外觀時，確不知該大樓曾遭火災，遠雄公司嗣提出之相片，與申貸時
    之情況有不同，當時不需拍攝室內相片云云，核係卸責之詞，均難採信。
(三)被告戊○○於完成放款等核實工作後，未將系爭建物曾發生火警乙事，主動告知
    告訴人遠雄公司之相關主管，亦未於徵信評述時有所敘及，此為被告戊○○所自
    承（參見偵查卷一六一頁），並有「不動產徵信調查表」（參見卷外證物袋所附
    告訴人提出之資料）及「貸款申請書暨徵信調查表」、「中興人壽貸款申請書暨
    徵信調查表」影本各乙紙（參見發查卷二四、二六頁）在卷可稽。被告亦未於遠
    雄公司主管己○○向其詢問時，主動陳稱該建物之受損情形，業據證人己○○於
    原審時證陳翔實外（參見原審卷七六至七七頁），亦有證人己○○依被告戊○○
    所述而登載抵押建物景況之「中興人壽保險股份有限公司放款授權核定書」影本
    二紙附卷可憑（參見發查卷二五、二七頁），足證被告戊○○於實際勘查現場後
    ，並未將擔保品現狀，據實呈報，是其於放款核實之任務上，自堪認確有為違背
    任務之行為。又證人己○○所填製放款授權核定書上雖記載被告戊○○曾稱系爭
    建物所在大樓有「拉過皮」，惟所謂「拉過皮」之意思，係指房屋之外觀有整修
    過，被告戊○○因見到房子之外表新穎，認為有整修過，才為如此之報告，亦經
    其於偵查中供陳甚詳（參見偵查卷五九至六０頁），故被告戊○○所為房屋「拉
    過皮」之報告，顯非針對民聲大樓曾經火燒為整修而言，且以被告戊○○至現場
    勘查，該民聲大樓尚未完成整修，其向證人己○○陳述有「拉過皮」，亦與建物
    實況不符。此外，被告戊○○固辯稱公司就申貸案之徵信業務並非由其負責云云
    ，惟其既為遠雄公司之放款專員，且於客戶提供抵押擔保品申請貸款時，需至現
    場履勘，並填製調查表，自應將其勘查所得之建物實況報由公司知悉，使公司得
    以正確評估擔保品之實際價值，被告戊○○於本件核貸案，未據實將其所見建物
    現況，據實填載於其所製調查表之徵信人員評述欄，即將之呈請公司核貸，致公
    司對抵押物價值有所錯估，被告戊○○所為自已違背其業務，並積極施用詐術致
    公司陷於錯誤，其有故意之詐欺犯行，已甚明確，其上揭辯詞，核係畏究之詞，
    並無可採。
(四)系爭八樓之二與七樓之七建物之買賣價格，被告甲○○先於警詢時供稱係一千一
    百萬元向賴芳美及劉建財購買云云（參見偵查卷四五頁），復於九十一年五月二
    十日、七月二十二日偵查中供陳係其父親王輝男分別以六百萬元、二百八十萬元
    及八百多萬元所購得云云（參見偵查卷一二四、一五九頁），嗣於九十一年十二
    月二十三日檢察官訊問時，又改稱其父王輝男告知係以總價一千一百萬元所買，
    惟未告知該二建物之各別售價云云（參見偵查卷一七四頁），其就不動產買賣契
    約重要之價金要素，前後供述竟出現如此之差距，顯與常理不符，是被告甲○○
    此部分供陳，是否可信，已有可疑。又證人即上開房地之實際出賣人劉建財分別
    於偵查及原審時到庭證稱：七樓之七、八樓之二、六樓之九等三間房子，伊總共
    賣四百二十萬，其中七十萬元是交給管理委員會做為整修房子的復建費，伊實收
    三百五十萬元，伊收到的錢應以契約書所載三百四十萬元為準等語（參見偵查卷
    一二五頁，原審卷二二八頁），並提出契約書影本乙份為證（參見偵查卷一三一
    頁），核與證人即被告甲○○之叔父王雲男於偵查中所證稱：前開三間系爭建物
    ，原本是劉建財要賣給陳振輝的，但因為陳振輝騙伊及陳輝男合計七百多萬，就
    避不見面，劉建財本來要沒收陳振輝所交一百萬定金，後來伊就代替陳振輝的位
    置，以總價四百多萬元（含原來定金一百萬元，另外七十萬元交給管理委員會修
    繕費）買下系爭三間建物，後來是甲○○之父親王輝男出錢，委託伊交給劉建財
    ，當初買房子的時候並沒有約定這三間房子分別各是多少錢，只有以總價四百多
    萬元買下來等語相符（參見偵查卷一三八至一三九頁）。準此，被告甲○○前開
    所辯其係以一千多萬元之高價買下系爭八樓之二與七樓之七建物云云，並於原審
    訊問時辯稱：系爭八樓之二與七樓之七建物，係以一千一百五十六萬元向陳振輝
    所購，其中七百三十六萬部分係以陳振輝欠伊父親王輝男之債務抵償云云，即無
    可採，是被告甲○○所提證明陳振輝確與其父親王輝男有債務關係本票影本六張
    （參見原審卷九二、九三頁），因與本件系爭建物之買賣無關，顯無從據為被告
    甲○○之有利認定。
(五)被告甲○○先後提出系爭八樓之二、七樓之七建物不動產買賣契約書二份予告訴
    人遠雄公司，以辦理抵押貸款（參見偵查卷一八０、一八二頁），其中，系爭八
    樓之二建物，不動產買賣契約書上係記載總價為九百五十萬元（含定金三百五十
    萬元、頭期款三百萬元及尾款三百萬元），關於系爭七樓之七建物之不動產買賣
    契約書，價金則載為三百八十六萬元，此價格非惟與被告甲○○辦理所有權移轉
    登記時所檢附之「土地建築改良物買賣所有權移轉契約書」內所載「買賣金額」
    （系爭八樓之二建物合計為三百三十三萬七千八百零六元；系爭七樓之七建物，
    則合計為一百二十萬四千三百七十二元，參見偵查卷八三至九八頁）相去甚遠，
    較之證人劉建財及王雲男前開所述買賣價金，及證人劉建財所提出之前開契約書
    所載價格，亦有所出入。參酌證人即系爭七樓之七建物於登記予被告甲○○前之
    實際所有人陳明賢（形式上係登記於賴芳美名下）於偵查中證稱：當初是王雲男
    向伊借三百萬元，提供系爭建物予伊抵押。後來王雲男無法還錢，乃提供系爭七
    樓之七建物，並經伊指定登記所有權人為賴芳美。嗣王雲男說要買回系爭七樓之
    七建物，就將三百萬元還給伊，伊才將建物登記予王雲男指定之人即被告甲○○
    等語（參見偵查卷一七五頁），所述買賣過程及標的物價格，與被告甲○○所提
    前開不動產買賣契約書，亦明顯未符，是被告所提前開不動產契約書真正，殊堪
    質疑。被告甲○○嗣另稱：上揭契約書是伊委託「陳枝財」幫伊辦理貸款所提出
    ，伊不知這兩份契約書云云，然經原審當庭提示前開被告甲○○提出之八樓之二
    建物不動產買賣契約書予證人劉建財辨認，證人劉建財乃稱伊從未見過該不動產
    買賣契約書，其上之簽名及蓋印亦非伊所為等語（參見原審卷二二八至二二九頁
    ），足證被告甲○○為圖謀不法利益，不僅與被告戊○○基於犯意聯絡，刻意向
    告訴人遠雄公司隱瞞系爭建物業因同棟大樓發生火災而尚無法居住之事實，甚且
    ，與其所謂「陳枝財」之成年男子串謀，製作不實之不動產買賣契約書二份，並
    提出予告訴人辦理抵押借款，以遂其不法目的，則被告甲○○辯稱其無詐欺犯意
    ，殊屬令人難信。
(六)被告甲○○另提出其所有於南投縣埔里鎮之建物登記謄本數件（參見原審卷六四
    至六九頁），欲證其於貸款當時係有資力清償，並非蓄意詐貸遠雄公司款項云云
    ，惟該等建物並未同時成為本件申貸案之抵押權標的物，被告另擁有其他建物，
    與本件是否施用詐術向遠雄公司申請貸款，自無關涉。被告甲○○又於原審提出
    系爭建物所在大樓，現今已有人營業之照片，欲證明伊所提供之擔保並非全無價
    值云云（參見原審卷二一九至二二０頁），惟該照片所顯示建物實況，既與被告
    甲○○申貸當時有所不符，法院亦無從據此反推被告於申請貸款之當時並無不法
    詐欺之意圖，自難據為被告有利之認定。再者，證人己○○、乙○○於本院到庭
    證稱：本件遠雄公司核准貸款過程，亦難據為被告彭土廉有利之認定，證人丙○○於本院到庭證稱向遠雄申貸之情節，復難為被告二人有利之認定。而本案建物
    所在之大樓，是否曾有火災之跡象，水電能否使用，依上所述，已極明顯，被告
    戊○○選任辯護人請求履勘現場，核非必要，被告甲○○之選任辯護人請求傳喚
    證人辛○○，經本院傳喚，未據伊出庭，惟均無礙上情認定。又被告彭土廉經辦
    之案件，是否有拍攝室內相片，是否均經上級核准申貸，核與上開認定不生衝突
    ，該函查事項，尚難據為被告有利之認定。綜上所述，足見被告戊○○明知系爭
    建物所在民聲大樓曾遭火警侵襲，該大樓建物交易及擔保價格均已大幅滑落，足
    以影響告訴人遠雄公司之授信評估，竟刻意隱瞞此節，而被告甲○○亦將買賣價
    格不超過四百二十萬元之上開房地，訛稱其交易價格為一千餘萬元，與被告戊○○共同使告訴人公司為錯誤之評估，並基此錯誤之價格評估而核准與擔保物品實
    際價值顯不相當貸款，足以生損害於遠雄公司等人，是被告戊○○係為遠雄公司
    處理事務之人，如非與被告甲○○有所串謀，當無故意隱瞞火災情事而無故圖謀
    不法利益之理，被告戊○○與甲○○就詐欺、背信犯行部分，自有犯意聯絡，甚
    為灼然，渠等上開所辯云云，核係卸責之詞，均難採信。從而，本件事證已明確
    ，被告二人上開犯行，均堪認定，自應依法論科。
二、茲按，刑法上之背信罪為一般的違背任務之犯罪，若為他人處理事務，意圖為自
    己或第三人不法之所有，以詐術使他人交付財物者，應成立詐欺罪，不能論以背
    信罪。次按，為他人處理事務，意圖為自己或第三人不法之所有，以詐術使該他
    人交付財物者，縱令具備背信罪之要件，亦已包含於詐欺罪之觀念中，不得於詐
    欺罪外更論背信罪。又按，刑法上之背信罪，乃為一般性違背任務之犯罪，指為
    他人處理事務之人，以侵占、詐欺以外之一般方法，違背任務，損害本人利益之
    行為而言，若為他人處理事務，竟意圖為自己或第三人不法之所有，以詐術使他
    人交付財物，或因為他人處理事務而持有他人所有之物，竟以為自己或第三人不
    法所有之意思，變更持有為所有，侵占入己者，雖合於背信罪之構成要件，仍應
    分別其情節，論以詐欺罪或侵占罪，而不應論以背信罪（參照最高法院二十五年
    上字第六五一八號、六十三年台上字第二九二號判例，八十二年台上字第二七二
    八號、八十三年台上字第三二六號、八十四年台上字第四二八六號判決意旨）。
    被告戊○○為告訴人遠雄公司處理事務，竟與被告甲○○共同基於意圖為自己不
    法所有之概括犯意聯絡，甲○○並另基於行使偽造私文書之犯行，而達渠等詐得
    告訴人公司所核貸消費貸款之不法目的，揆諸前揭判例意旨，縱令具備背信罪之
    要件，亦已包含於詐欺罪之觀念中，應逕論以詐欺罪，是核被告戊○○、甲○○
    此部分所為，均係犯刑法第三百三十九條第一項之詐欺罪。被告二人間，有犯意
    聯絡及行為分擔，應論以共同正犯。又被告甲○○為向告訴人遠雄公司申請抵押
    借款，竟夥同真實姓名年籍不詳，其所謂「陳枝財」之成年男子，先後連續委由
    不知情之人偽刻「劉建財」及「賴芳美」之印章蓋為印文，並偽造「劉建財」及
    「賴芳美」之署名，製作不實系爭八樓之二、七樓之七之不動產買賣契約書各一
    份，再分別提出予遠雄公司以為辦理貸款之憑據，被告甲○○此部分所為，另犯
    刑法第二百十六條第二百十條之行使偽造私文書罪。被告甲○○利用不知情刻印
    之成年人偽刻「劉建財」、「賴芳美」之印章，係屬間接正犯。被告甲○○於買
    賣契約書分別以偽刻「劉建財」及「賴芳美」之印章蓋為印文，並偽造伊等二人
    之署名，係偽造私文書之部分行為，為偽造私文書罪吸收。其偽造私文書後持向
    銀行申辦貸款，其偽造之低度行為應被其後高度之行使行為所吸收，應論以行使
    偽造私文書罪。被告甲○○就此行使偽造文書犯行部分，與所謂「陳枝財」成年
    男子間，有犯意聯絡及行為分擔，亦為共同正犯。又被告戊○○與被告甲○○所
    謂「陳枝財」之成年男子間，就所犯之行使偽造私文書犯行間，依現有事證則無
    證據顯示亦有共犯之關係，況且，被告二人僅就詐欺犯行串謀即足以遂其不法目
    的，被告戊○○並無庸顧及被告甲○○聲請貸款所需文件之取得來源，被告甲○○亦無須瞭解被告戊○○如何就其申貸案以如何之程序及方式向上級呈報，是被
    告戊○○與被告甲○○所謂「陳枝財」之成年男子間，就所犯之行使偽造私文書
    犯行間，尚難逕認亦有犯意聯絡及行為分擔，附此敘明。被告二人先後二次申請
    抵押借款之詐欺、被告甲○○等人二次行使偽造私文書犯行，時間緊接，犯罪構
    成要件相同，顯係基於概括犯意反覆為之，均為連續犯，應依刑法第五十六條之
    規定論以一罪，並加重其刑。被告甲○○就其所犯共同連續行使偽造私文書（係
    與其所謂「陳枝財」之人共犯）與共同連續詐欺犯行間（係與被告戊○○共犯）
    ，均有方法結果牽連犯關係，應從較重之共同連續行使偽造私文書罪處斷。
三、原審經審理之結果，認被告二人罪證明確，予以論科，固非無見。但查，被告戊○○並未另犯刑法第二百十六條第二百十五條之罪（詳如後敘），原判決一併認
    定該罪，顯有違誤。又被告甲○○所犯之行使偽造私文書罪之共犯「陳居財」，
    原審卷之筆錄，已更正為陳枝財，被告並陳稱該人於八十九年間過世（參見原審
    卷七五頁），此外，並無客觀資料可憑，被告於本院復堅稱應係陳枝財，原判決
    誤認為「陳居財」，自有可議。況且，偽造之「劉建財」印文應有十枚而非九枚
    （參見偵查卷一八一頁之編號九以下，蓋章欄下方另有印文一枚），原判決亦有
    誤算，均有違誤。被告二人提起上訴，否認上開犯罪，固非可取，惟原判決既有
    上開可議，即屬無可維持，應由本院撤銷改判。爰審酌被告戊○○與甲○○俱無
    不法前科，素行尚佳，有臺灣高等法院被告全國前案紀錄表二份在卷可查，被告
    戊○○身為告訴人遠雄銀行消費金融之放款專員，竟違背業務處理規範，損害告
    訴人之權益，惟尚無證據證明其亦朋分貸款，被告甲○○為圖不法利得，竟串謀
    銀行承辦人員，提供不實徵信訊息予銀行，以低價之擔保物品貸得與擔保品顯不
    相當之款項，且犯後僅短期清償小額款項，暨被告二人於法院審理時狡辯，未見
    悔意，其等犯罪之動機、目的、手段等一切情狀，分別量處如主文第一項、第二
    項所示之刑，以示懲儆。又被告甲○○偽造之「不動產買賣契約書」二份，固為
    其因偽造私文書犯行而得之物，並供行使偽造私文書犯行之用，然已經被告甲○○提出後繳由告訴人遠雄公司收回，自非被告所有，核與刑法第三十八條第一項
    第二款、第三款、第三項之規定不符，爰不諭知沒收。然被告甲○○偽刻之「劉
    建財」、「賴芳美」印章各乙顆，其偽造之「不動產買賣契約書」上先後偽蓋之
    「劉建財」印文十枚、署名三枚；暨「賴芳美」印文十六枚、署名五枚，則不問
    屬於犯人與否，仍應均依刑法第二百十九條之規定，併予諭知沒收。又被告彭土
    廉之選任辯護人請求宣告緩刑乙節，經核本件犯行至大，且抵押物顯無法取償，
    被告亦無積極賠償之舉止，顯非適宜宣告緩刑，附此載明。
四、原判決另認：被告戊○○違背伊據實徵信之任務，分別於八十八年八月十七日及
    同年九月三日、十八日，在經辦填寫「不動產徵信調查表」、「貸款申請書暨徵
    信調查表」、「中興人壽貸款申請書暨徵信調查表」時，故意不將上開房屋曾發
    生火災之事實登載於該調查表上，且曾至系爭建物所在大樓親自勘查，已知系爭
    建物業因同棟大樓發生火災而尚無法居住，亦無水電供應，且電梯亦無法使用之
    情形下，猶故意不將民聲大樓曾發生火災之事實登載於該調查表上，並在前開「
    不動產徵信調查表」標的物公共設施欄有（維修良好）打勾註記，再送遠雄銀行
    上級核貸，使告訴人遠雄銀行誤信為真而核撥貸款，其此部份所為，另犯刑法第
    二百十六條第二百十五條之行使業務登載不實文書罪，被告戊○○登載業務不實
    文書後加以行使，登載之低度行為，應為行使之高度行為吸收云云，固非無見。
    但查，刑法之偽造文書罪，以積極之作為為構成要件，被告戊○○在上開「不動
    產徵信調查表」所為勾選外，並未有積極與事實相反之記載，且其未附記火災，
    僅係消極不作為，經核與該罪之構成要件未符。而依卷附證據，「不動產徵信調
    查表」、「貸款申請書暨徵信調查表」上之記載，係申請人自行填載，被告再加
    以勾選評斷，自難認有該業務登載不實犯行，此等犯行復未據檢察官提起公訴，
    本院爰撤銷原判決此部分認定而改判即可，無庸不另為無罪諭知，附此載明。
據上論斷，應依刑事訴訟法第三百六十九條第一項前段、第三百六十四條、第二百九
十九條第一項前段，刑法第二十八條、第五十六條、第二百十六條、第二百十條、第
第三百三十九條第一項、第三百四十二條第一項、第五十五條、第二百十九條，罰金
罰鍰提高標準條例第一條前段，判決如主文。
本案經檢察官丁○○到庭執行職務
中　　　華　　　民　　　國　　　九十三　 年　　   七      月    二十    日
                                　臺灣高等法院臺中分院刑事第二庭
                        　　  審判長法  官  羅  禮  政
                                        　　  法  官　陳　欣　安
                                      　    　法　官　蔡　聰　明
右正本證明與原本無異。
被告戊○○部分，被告及檢察官均不得上訴。
被告甲○○部分，被告及檢察官均得上訴。
如不服本判決應於收受送達後十日內向本院提出上訴書狀，其未敘述上訴之理由者並
得於提起上訴後十日內向本院補提理由書（均須按他造當事人之人數附繕本）。
                                              書記官  郭　振　祥
中　　　華　　　民　　　國　　　九十三　 年　　   七      月   二十一   日
刑法第二百十六條：
行使第二百十條至第二百十五條之文書者，依偽造、變造文書或登載不實事項或使登
載不實事項之規定處斷。
刑法第二百十條：
偽造、變造私文書，足以生損害於公眾或他人者，處五年以下有期徒刑。
刑法第三百三十九條：
意圖為自己或第三人不法之所有，以詐術使人將本人或第三人之物交付者，處五年以
下有期徒刑、拘役或科或併科一千元以下罰金。
以前項方法得財產上不法之利益或使第三人得之者亦同。
前二項之未遂犯罰之。
                                                              Ｉ
